臺灣臺北地方法院民事小額判決
111年度店小字第173號
原      告  張黹涵  

被      告  謝曉光  
上列當事人間請求侵權行為損害賠償事件，本院於民國111年3月
18日言詞辯論終結，判決如下： 
　　主　　　文
原告之訴駁回。
訴訟費用新臺幣壹仟元由原告負擔。
    事實及理由
一、原告主張：兩造為鄰居，且為同一公寓（下稱系爭公寓）之
    區分所有權人，被告未得其他區分所有權人之同意，於民國
    109年9月12日前不詳時間起在公寓1樓公共區域架設藏匿之
    攝影器材，拍攝伊個人影像及非公開活動，侵害伊肖像權及
    隱私權，並以非法拍攝之影像提出不實之刑事告訴，致伊需
    奔波出庭解釋，雖經檢察官為不起訴處分，伊已因此支出交
    通費新臺幣（下同）405元，且留有刑事案底而受有名譽權
    之侵害，此部分連同前述肖像權、隱私權侵害，另請求非財
    產上損害賠償99,000元，合計99,405元，爰依侵權行為之法
    律關係提起本訴，並聲明：被告應給付原告99,405元，及自
    109年9月13日起至清償日止，按週年利率5%計算之利息。
二、被告則以：原告先前曾故意毀損伊停放在系爭公寓1樓樓梯
    間之腳踏車、安全帽及信箱，另張貼內容不實之告示，伊基
    於存證目的，裝設攝影器材紀錄現場人、事、物，屬防衛自
    身權利之必要行為，不構成對原告之侵權行為等語，資為抗
    辯，並聲明：原告之訴駁回。
三、本院之判斷：
　㈠、按人格權受侵害時，得請求法院除去其侵害；有受侵害之
      虞時，得請求防止之。前項情形，以法律有特別規定者為
      限，得請求損害賠償或慰撫金；因故意或過失，不法侵害
      他人之權利者，負損害賠償責任；不法侵害他人之身體、
      健康、名譽、自由、信用、隱私、貞操，或不法侵害其他
      人格法益而情節重大者，被害人雖非財產上之損害，亦得
      請求賠償相當之金額。民法第18條、第184條第1項前段、
      第195條第1項前段分別定有明文。而肖像權、隱私權、名
      譽權均屬人格權之一種，依前揭規定，於符合侵權行為之
      規定時，被害人得請求財產上或非財產損害賠償，惟侵權
      行為之成立，以行為人之行為具不法性為要件，倘其行為
      屬因享受權利之內容而為適法之行使，縱令因而侵害他人
      權利，亦不成立侵權行為。又訴訟權為我國憲法第16條所
      保障之基本權，即人民於權利受損害時，有向法院提起訴
      訟，請求為一定裁判之手段性權利。又民事訴訟屬於私法
      關係之爭訟，兩造當事人為盡其訴訟上舉證責任，恆有蒐
      集證據之需求，惟於蒐集之過程中，不免與他人之權利發
      生衝突，此時即應參酌憲法上比例原則之要求，具體考量
      行為人因蒐證而侵害他人權利，欲達成之目的是否適法、
      採取者為具同等效果中侵害較小之手段，且該手段與被告
      權利損害間是否顯失均衡，據以判斷其行為是否正當，而
      不具侵權行為之不法性。
　㈡、經查：
　　１、兩造為鄰居，且為系爭公寓之區分所有權人，被告前於1
        09年3月前不詳時間起在其位於系爭公寓1樓信箱內設置
        攝影機（下稱系爭攝影機），攝錄範圍包含系爭公寓1
        樓樓梯間等情，為兩造所不爭，應堪信實（本院卷第98
        頁言詞辯論筆錄）。
　　２、次按隱私權屬應受保障之基本人權，個人依其所在場域
        應享有依社會通念，合理期待在該場域條件下得不受他
        人持續注視、監看、監聽、接近等侵擾之私人活動領域
        及個人資料自主，若他人侵擾個人依其所在場域就社會
        通念所得享有之私人活動領域及個人資料自主，應認為
        構成對隱私權之侵害。系爭公寓1樓樓梯間雖屬共用部
        分，為包含原告在內之住戶往來必經之處，其隱私期待
        不若家內私人空間強烈，惟縱令他人得因偶遇原告而得
        知原告進出系爭公寓1樓樓梯間或在該處之活動情形，
        此與以攝影機持續監看之情形，顯屬有別，故系爭攝影
        機設置，客觀上確構成對原告隱私權之侵害。惟：
　　　⑴、被告抗辯原告曾於109年3月27日以剪刀破壞被告放置
          於系爭公寓1樓樓梯間之安全帽、並以腳踢被告放置
          於同處之腳踏車；另於110年2月27日損壞被告信箱壓
          克力板，並經被告提起訴訟，有本院109年度店小字
          第1764號、110年度店小字第497號判決存卷可案，且
          原告亦不爭執其因被告在上開處所張貼內容如附表一
          所示之告示，而張貼如附表二所示之告示回應（本院
          卷第69頁），被告則認為附表二所示之告示妨害其名
          譽而提出告訴（即臺灣臺北地方檢察署110年度偵字
          第3144號案件，下稱系爭刑案），兩造間顯有多起糾
          紛，被告抗辯因訴訟蒐證需要始設置系爭攝影機，確
          有其本，已難認其目的並非適法。
　　　⑵、又兩造於書狀中均未陳稱系爭公寓1樓樓梯間另設有公
          共監視器，且依前開判決原告曾損壞被告財產，即已
          有原告財產遭受實害之事件發生，並非單純之預防需
          求，被告為釐清行為人而裝設系爭監視器以蒐證，亦
          信屬具同等效果下侵害較小之手段。
　　　⑶、又被告就系爭監視器攝得資料，均係用於兩造糾紛之
          舉證，無證據顯示有另作他用（本院卷第98至99頁言
          詞辯論筆錄），則考量兩造糾紛持續至今、兩次損壞
          事件相隔達11月之事實，前述被告裝設之目的及手段
          選擇，衡以原告就系爭公寓1樓樓梯間所得享有之隱
          私期待程度，足信被告所為並未過度侵害原告之隱私
          權而不具不法性，不構成侵權行為，原告不得據此向
          被告請求財產上或非財產上損害賠償。至被告裝設系
          爭監視器未得其他區分所有權人同意，乃另一問題，
          原告尚不得執此即認被告行為當然具有侵害原告隱私
          權之不法性。
　　３、又按肖像權為人格權之一種，指每個人對於自己五官容
        貌長相是否使用、製作、公開的決定權。原告固主張架
        設系爭監視器侵害其肖像權，惟被告就系爭監視器攝得
        資料，均係用於兩造糾紛之舉證，無證據顯示有另作他
        用，業如前陳，而被告藉攝得含有原告肖像之影像就前
        揭損壞財產、張貼告示等情形進行舉證，為盡其訴訟上
        舉證之適法目的，亦屬證明所指行為人為原告之必要手
        段，此種在訴訟利用之情形，亦難信對有過度侵害原告
        肖像權，是被告將系爭監視器攝得含有原告肖像之影像
        用於訴訟舉證，亦不具不法性而不構成侵權行為，原告
        不得據此向被告請求財產上或非財產上損害賠償。
　　４、原告另主張被告則認為附表二所示之告示妨害其名譽而
        提出告訴，惟該告示確為原告所張貼，為其所自承，被
        告認其內容侵害其名譽而提出告訴，仍屬其訴訟權之行
        使，難信具有不法性，而原告所稱「留有刑事案底」若
        係指刑事案件「紀錄」，其內容著重在刑事法院、檢察
        署受理案件及處理結果，且原告就系爭刑案業經檢察官
        為不起訴處分確定，難信上述記載本身構成對其名譽權
        之侵害，況刑事案件經法院判決無罪或經檢察官為不起
        訴處分之原因多端，若以告訴人或自訴人主張事實未經
        法院認定構成或經檢察官認定涉犯特定罪名即屬侵害被
        告名譽，對訴訟權行使之限制亦屬過苛，顯不足採。
　　５、綜上，原告主張其隱私權、肖像權、名譽權遭被告侵害
        各節，均非可取。　　
四、從而，原告依侵權行為之法律關係，請求被告給付原告99, 
    405元，及自109年9月13日起至清償日止，按週年利率5%計
    算之利息，為無理由，應予駁回。
五、兩造於言詞辯論終結後具狀所為之陳述及舉證，係言詞辯論
    終結後提出之攻擊防禦方法，本院依法均不予審究；事證已
    臻明確，兩造其餘攻擊防禦方法及所提證據，經審酌後認與
    判決結果不生影響，爰不逐一論列，附此敘明。
六、訴訟費用負擔之依據：民事訴訟法第78條。並依職權確定本
    件訴訟費用額為1,000元（即裁判費）如主文第2項所示。
中　　華　　民　　國　　111 　年　　4 　　月　　19　　日
                  新店簡易庭法  官　林志煌
上正本證明與原本無異。
如不服本判決，應於判決送達後20日內向本庭（231204新北市○○
區○○路0段000號）提出上訴狀（須按他造當事人之人數附繕本）
，並表明上訴理由（上訴理由應表明：一、原判決所違背之法令
及其具體內容。二、依訴訟資料可認為原判決有違背法令之具體
事實），如於本判決宣示後送達前提起上訴者，應於判決送達後
20日內補提上訴理由書（須附繕本），如未於上訴後20日內補提
合法上訴理由書，法院得逕以裁定駁回上訴。
如委任律師提起上訴者，應一併繳納上訴審裁判費。
中　　華　　民　　國　　111 　年　　4 　　月　　19　　日
                            書記官  陳柏志
附表一：
1號4樓張姓住戶，毀損本人腳踏車，已提出告訴。 張姓住戶為放置個人腳踏車，任意移置本人腳踏車已涉嫌強制罪。 
附表二：
捏造被抓包的感覺．3号4F謝姓住戶是可以分享的 個人分享{打我媽還告她，ㄜ老人家的７～８千；漏水造成我數十萬損失沒賠償}